【裁判字號】    99,台上,6044
【裁判日期】    991007
【裁判案由】    違反通訊保障及監察法
【裁判全文】
最高法院刑事判決            九十九年度台上字第六０四四號
上  訴  人  乙○○
選任辯護人  孫治平律師
            劉貹岩律師
            施雅芳律師
上  訴  人  甲○○
上列上訴人等因違反通訊保障及監察法案件，不服台灣高等法院
台中分院中華民國九十七年十一月十九日第二審判決（九十七年
度上訴字第一九０二號，起訴案號：台灣台中地方法院檢察署九
十六年度偵字第六三０、六三一號），提起上訴，本院判決如下
：
    主  文
上訴駁回。
    理  由
按刑事訴訟法第三百七十七條規定，上訴於第三審法院，非以判
決違背法令為理由，不得為之。是提起第三審上訴，應以原判決
違背法令為理由，係屬法定要件。如果上訴理由書狀並未依據卷
內訴訟資料，具體指摘原判決不適用何種法則或如何適用不當，
或所指摘原判決違法情事，顯與法律規定得為第三審上訴理由之
違法情形，不相適合時，均應認其上訴為違背法律上之程式，予
以駁回。本件上訴意旨略以：(一)、上訴人甲○○、乙○○之行為
，僅係想像競合犯電信法第五十六條第一項、刑法第三百十五條
之一第二款之罪，依法須告訴乃論，茲未據被害人告訴，應諭知
不受理之判決。原判決適用通訊保障及監察法第二十四條第三項
論處罪刑，有適用法則不當之違法。(二)、證人徐玉芬於原審證稱
：監聽費用支付，不需由乙○○確認等語，原判決採用與徐玉芬
證述相反之甲○○等個人意見或推測之詞，為判斷依據，有理由
矛盾之違法。(三)、原審未傳喚證人廖坤林到庭，經乙○○對質詰
問，有應於審判期日調查之證據未予調查之違法。(四)、原審未調
查乙○○就原判決附表一所示二次違法監聽，是否均知情，尚有
不當。(五)、乙○○縱成立犯罪，亦僅屬幫助犯，原判決論以共同
正犯，自屬違法。(六)、原判決對乙○○如何與廖坤林、廖顏孟涵
有共同營利意圖及從中獲利，於理由內未予說明，有理由不備之
違法。(七)、原判決未就其附表二所示扣案錄音帶，與監聽電話是
否同一為勘驗，亦未說明該項證物如何與上訴人違法監聽有關，
有證據調查未盡及理由不備之違法。(八)、依甲○○於第一審證述
分擔費用及其受理當事人委託立案等情，顯見係甲○○自行委託
廖坤林監聽，與國華徵信事業有限公司台中分公司（下稱國華台
中分公司）及乙○○無關。又依徐玉芬、甲○○於原審之證述，
係經理個別接案。原判決認公司內各經理所承接受理案件，仍屬
公司接案，有違論理及經驗法則。(九)、原判決對廖坤林請款清單
究須何人簽名，是否須經乙○○簽名核准，乙○○對該費用之支
出，是否有控制權及決定權，均未予調查，即以甲○○之證述，
為不利乙○○之證據，有調查未盡之違法云云。惟查原判決撤銷
第一審關於甲○○、乙○○部分不當之判決，改判論處彼等共同
連續意圖營利，而違法監察他人通訊罪刑（乙○○為累犯）及予
以減刑，甲○○部分併宣告緩刑。已詳敘認定犯罪事實之依據及
憑以認定之理由。並對如何認定：乙○○否認犯罪之辯詞，不足
採信；其與第一審辯護人於第一審已捨棄聲請傳喚廖坤林，廖坤
林於偵查中之證述得為證據；國華台中分公司內各經理承接受理
之案件，屬該公司之接案，非經理個人之接案；甲○○之證述，
何者可採，何者不可採；乙○○對甲○○委託廖坤林違法監聽，
有默示之犯意聯絡，就原判決附表一所示先後二次違法監聽行為
，與甲○○、廖坤林、廖顏孟涵，為共同正犯；上訴人等行為，
應適用通訊保障及監察法第二十四條第三項處罰；均已依據卷內
資料予以指駁及說明。從形式上觀察，原判決並無任何違背法令
之處。次查徐玉芬係於民國九十五年四月二十日，始至國華台中
分公司任職會計，業經其於原審證述在卷（見原審卷第一五一頁
背面）。其任職既在上訴人等最後犯罪行為九十五年四月十二日
以後，其上開證詞，自難採為有利乙○○之認定。又上訴人等受
顧客委託，違法監聽，向顧客收取費用，自屬營利行為。原判決
對上開情形未予說明，於判決無影響，不得執為上訴第三審之適
法理由。而原判決就其附表二所示錄音帶，已於理由說明無證據
顯示係與本件違法監聽有關之物，自無為勘驗之必要。上訴意旨
置原判決之論敘於不顧，仍執陳詞為事實上之爭辯，並對原審採
證認事之職權行使及於判決無影響事項暨枝節問題，任意指摘，
難謂已符合首揭法定上訴要件，其上訴違背法律上之程式，應予
駁回。
據上論結，應依刑事訴訟法第三百九十五條前段，判決如主文。
中    華    民    國  九十九  年    十    月    七    日
                      最高法院刑事第二庭
                          審判長法官  莊  登  照
                                法官  陳  世  淙
                                法官  徐  昌  錦
                                法官  許  錦  印
                                法官  蔡  國  在
本件正本證明與原本無異
                                      書  記  官
中    華    民    國  九十九  年    十    月   十一   日
                                                      ｖ

司法院資訊處製作；財團法人民間司法改革基金會備份。
